【裁判字號】    95,上訴,729
【裁判日期】    950823
【裁判案由】    偽造文書等
【裁判全文】
臺灣高等法院臺南分院刑事判決         95年度上訴字第729號
上  訴  人  臺灣臺南地方法院檢察署檢察官
被      告  丙○○
                      1樓
上列上訴人因被告偽造文書等案件，不服臺灣臺南地方法院95年
度訴字第161號中華民國95年5月2日第一審判決（起訴案號：臺
灣台南地方法院檢察署94年度偵字第14251號），提起上訴，本
院判決如下：
    主  文
原判決撤銷。
丙○○行使偽造私文書，足以生損害於他人，處有期徒刑陸月，
如易科罰金，以參佰元折算壹日，偽造之「小皇家嬰兒房」印章
壹個，及九十四年四月十三日偽造之華豐公司與「小皇家嬰兒房
」契約書上，偽造之「小皇家嬰兒房」印文、偽造之陳俊鳴署押
各壹枚，均沒收。又意圖為自己不法之所有，而侵占對於業務上
所持有之物，處有期徒刑陸月，如易科罰金，以參佰元折算壹日
；應執行有期徒刑拾壹月，如易科罰金，以參佰元折算壹日，偽
造之「小皇家嬰兒房」印章壹個，及九十四年四月十三日偽造之
華豐公司與「小皇家嬰兒房」契約書上，偽造之「小皇家嬰兒房
」印文、偽造之陳俊鳴署押各壹枚，均沒收。
    事  實
一、丙○○自民國（下同）九十三年十月十二日起，受僱於華豐
    貿易有限公司（下稱華豐公司），擔任該公司之外務員，並
    負責在外推銷公司商品及收取客戶之買賣價金後繳交公司，
    為從事業務之人。詎其竟意圖為自己不法之所有，並基於行
    使偽造私文書詐取財物之犯意，先於九十四年間某日，在不
    詳地點，利用不知情之成年刻印之人偽造「小皇家嬰兒房」
    印章一個，復於九十四年四月十三日，在不詳地點，冒用「
    小皇家嬰兒房」、「負責人陳俊鳴」名義，在九十四年四月
    十三日華豐公司契約書立約人欄，蓋用偽造之「小皇家嬰兒
    房」印文，及偽造「陳俊鳴」之署押，而偽造「小皇家嬰兒
    房」與華豐公司之契約書，以之表示「小皇家嬰兒房」以總
    價新臺幣（下同）四十萬元向華豐公司購買該公司之嬰兒奶
    粉、營養品等物，並交付來路不明之同等金額支票三紙予華
    豐公司，假藉係「小皇家嬰兒房」所付之貨款。丙○○即持
    該份偽造之契約書向華豐公司申請出貨予「小皇家嬰兒房」
    ，而行使該偽造之私文書，足生損害於華豐公司及「小皇家
    嬰兒房」、陳俊鳴之權益，並致華豐公司陷於錯誤，而自同
    年月十四日起至同年五月十一日止，接續交付總價二十三萬
    六千七百四十五元之貨物，華豐公司所交付之貨物則全數由
    丙○○收受。丙○○另於同年五月，將其業務上代華豐公司
    向「好奇商行」所收取之票號ＡＤ0000000號、面額
    六萬元支票一紙，基於變易持有為所有之意思，將上開支票
    存入自己之帳戶內兌領而侵占入己。嗣於同年六月初某日，
    經華豐公司發現後詢問丙○○，始知上情，並於同年六月十
    日，依丙○○之告知，前往臺北縣林口鄉丙○○女友住家搬
    回部分遭詐騙之貨物。
二、案經華豐公司告訴臺灣臺南地方法院檢察署檢察官偵查起訴
    。
    理  由
壹、訊據被告丙○○矢口否認有何上開犯行，辯稱【其確有與「
    小皇家嬰兒房」之陳俊鳴簽訂該契約書，事後因「小皇家嬰
    兒房」的店面還在裝修，店面沒有人在，貨沒有辦法放在那
    邊，因此伊才與陳俊鳴至桃園縣龜山鄉○○○路與復興路交
    叉路口處取貨，另自伊女友住處搬回之貨物並非「小皇家嬰
    兒房」的貨物；至於「好奇商行」所開立之六萬元支票部分
    ，伊雖有存入自己帳戶兌領之情，但此部分係其個人與好奇
    商行間之買賣行為，與公司無關，且因係伊向其他客戶調購
    保存期限較短商品之方式，賣與「好奇商行」，因此售價才
    會較公司便宜】云云。
貳、經查：
一、「小皇家嬰兒房」部分：
  (一)被告自九十三年十月十二日起，受僱於華豐公司，擔任該公
    司之外務員，並負責在外推銷公司商品及收取客戶之買賣價
    金後繳交公司；而「小皇家嬰兒房」九十四年四月十三日契
    約書確係其代表華豐公司簽訂，華豐公司並已交付總價二十
    三萬六千七百四十五元之貨物，而華豐公司雖依該契約書所
    載買受人地址即桃園縣龜山鄉○○○街二號送貨，但因無法
    送到，而送往他處交貨等事實，業據被告供認不諱；並有該
    契約書、華豐公司客戶別交易明細報表等件附卷足憑（見他
    字卷第六頁、第七頁至第八頁）。
  (二)被告雖辯稱【確有與「小皇家嬰兒房」之陳俊鳴簽訂該契約
    書，事後因「小皇家嬰兒房」的店面還在裝修，店面沒有人
    在，貨沒有辦法放在那邊，因此伊才與陳俊鳴至龜山鄉○○
    ○路與復興路交叉路口處取貨】云云。但查：
  １依被告所簽訂之「小皇家嬰兒房」契約書所載，該「小皇家
    嬰兒房」址設桃園縣龜山鄉○○○街二號，但華豐公司依該
    址送貨，並無法送到，問被告為何送不到，被告又改成同鄉
    ○○街二號一樓，但亦送不到，事後係由被告與貨運公司司
    機相約地點取貨一節，業據証人即華豐公司總經理甲○○於
    原審及本院審理時指証明確（見原審卷第五十三頁、本院卷
    第五十頁）；而桃園縣龜山鄉○○○○街或文昌七街二號，
    又有桃園縣政府警察局龜山分局函在卷可稽（見偵查卷第五
    十九頁）；再者，該契約書上「小皇家嬰兒房」之印章係被
    告所蓋，另「小皇家嬰兒房」負責人「陳俊鳴」之署名又係
    被告所簽一節，又據被告於原審供認在卷（見原審卷第二十
    二頁），且經比對被告之筆跡，與該契約書上「陳俊鳴」簽
    名之筆跡又屬相似，足認被告供認上情，核與事實相符，而
    可信採。則若果真被告確有與該自稱「陳俊鳴」之人簽訂該
    契約書，惟被告既係華豐公司之業務員，係從事商業活動之
    人，衡情於簽訂該契約書時，豈有不讓買方之「陳俊鳴」親
    自蓋章、簽名之理；又縱被告係代簽「陳俊鳴」之姓名，衡
    情亦豈有未讓「陳俊鳴」蓋章或按指印，以確認該契約書確
    係「陳俊鳴」以「小皇家嬰兒房」名義與被告簽訂，反而由
    被告一人獨自完成該契約書之內容，並蓋用「小皇家嬰兒房
    」之印文及簽署「陳俊鳴」之姓名之理，顯與常情相悖，則
    被告所辯「確有與小皇家嬰兒房之陳俊鳴簽訂該契約書」云
    云，已難信採。
  ２再觀之被告簽訂該契約後取貨之過程，華豐公司依該契約書
    所載之「小皇家嬰兒房」營業所及被告事後改稱之地址送貨
    ，均無法送到，而由被告直接與送貨司機聯絡取貨，業據証
    人甲○○於原審証述明確；被告於偵查中亦供認「陳先生（
    即陳俊鳴）叫我先把貨載到貨運行，再請我載過去給他，因
    為他說他比較忙」等語（見他字卷第四十三頁）；然於原審
    則供稱「交貨部分是陳俊鳴直接向我訂貨，也有打電話向公
    司訂貨，貨是從台南公司這邊出貨，送到林口的貨運站，陳
    俊鳴跟我再到貨運站領貨，因為陳俊鳴說他不知道林口貨運
    站在哪裡，所以要我帶他去，前二次出貨都是我帶陳俊鳴去
    的，後面的貨是我幫他去載的，我幫他載到他租屋處台北縣
    龜山鄉○○○路上與復興路交叉附近，我直接送到他的樓下
    ，因為後面都是他用電話叫我去取貨，所以我拿到貨以後，
    送到約定地點時，他已經在那裡等我了」、「（你收到這些
    貨物之後，都拿到那裡給陳俊鳴）在他家樓下，他有壹台廂
    型車，我直接搬到他的廂型車，他說他是在網路上賣貨，直
    接要把貨送給客戶」云云（見原審卷第二十三頁、第六十九
    頁）。嗣於本院審理時又改稱「（這批貨送到何處）有時是
    他（即陳俊鳴）跟我到貨運站領的，有時是約在桃園縣龜山
    文化二路與復興路交叉口」、「因貨運司機已經將貨疊在車
    上，而我有將陳俊鳴的電話給貨運司機，因為聯絡不到陳俊
    鳴，所以貨運公司打電話給我，而貨運司機說他人在長庚醫
    院那裡，我就說就約在龜山的路口（即桃園縣龜山文化二路
    與復興路交叉口）」云云（見本院卷第六十二頁、第六十三
    頁）。被告就華豐公司送與「小皇家嬰兒房」的貨究由何人
    如何取貨一節，先於偵查中稱「由被告將貨載至貨運行，再
    載過去交與陳俊鳴」，於原審則改稱「部分由陳俊鳴與其至
    林口貨運站取貨，部分由其前去載貨，再載去陳俊鳴租屋處
    附近交與陳俊鳴」，又改稱「其收到貨物後直接拿到陳俊鳴
    家樓下，且直接搬到陳俊鳴之廂型車內」，於本院又翻異前
    詞，改辯稱「與貨運司機約在桃園縣龜山文化二路與復興路
    交叉口，再由陳俊鳴與其取貨」，前後就取貨之過程所為之
    供述已有不符，而有明顯之瑕疵存在。則若果真被告有與陳
    俊鳴訂約，且該批貨確有交付陳俊鳴，則此項事實既係被告
    親身經歷之事實，衡情豈有先後為互有矛盾之不同供述之理
    ？況查華豐公司前與「小皇家嬰兒房」並無交易紀錄，為被
    告供明在卷（見本院卷第六十二頁），且依被告供稱「因其
    在咖啡廳與陳俊鳴認識，得知陳俊鳴係作網路拍賣，有興趣
    販賣華豐公司產品，始與華豐公司訂立本件契約」等語（見
    本院卷第六十三頁），若屬實情，顯見本件係偶發之事件，
    被告既與陳俊鳴不熟識，「小皇家嬰兒房」亦非華豐公司經
    常往來之客戶，於華豐公司第一次依址送貨不到後，被告又
    改稱送第二地址即「桃園縣龜山鄉○○街二號一樓」，又送
    達不到，被告乃竟未起疑，又依陳俊鳴指示親自至貨運站領
    取該批貨物交與陳俊鳴，或與貨運站司機相約親自取貨交與
    陳俊鳴，再再與交易常情相悖，況被告所稱之「陳俊鳴」，
    除該契約書上由被告在買方欄代簽「陳俊鳴」署押外，均無
    証據足証確有「陳俊鳴」其人及「小皇家嬰兒房」之商號，
    顯見該「陳俊鳴」之人及「小皇家嬰兒房」商號應係被告所
    杜撰。
  ３又查，本件事發後証人甲○○與王宏明二人曾與被告同至被
    告女友住處搬回華豐公司所有之貨物，其中部分貨物係華豐
    公司送與「小皇家嬰兒房」之貨物，且因華豐公司之貨物罐
    子後面都有記號，每一家商行都有編一個客戶代碼，由該代
    碼可確定係交與「小皇家嬰兒房」之貨一節，又據証人甲○
    ○於本院審理時証述明確（見本院卷第五十頁至第五十二頁
    、第五十五頁），核與証人王宏明於偵查中証述「有會同前
    往搬回貨物」等情相符（見他字卷第四十八頁至第四十九頁
    ）；而被告亦不否認証人甲○○等人有與其至女友住處搬回
    華豐公司貨物之事實，足認証人甲○○上開所証非虛。雖被
    告辯稱「至其女友住處搬回之華豐公司貨物均係退貨，與本
    件無關」云云。然參酌被告於偵查中供述「我女友那裡的貨
    都是要回收快要過期的，要送回公司的」云云（見他字卷第
    四十四頁），於原審則稱「陳俊鳴後來有告訴我有一些凹罐
    的部份，叫我去文化二路那邊拿回來，前後總共加起來有一
    、二箱左右，一箱大概十二罐」等語（見原審卷第二十三頁
    ），前後顯有不符；且本件既係因華豐公司發現「小皇家嬰
    兒房」部分叫貨異常，始有本件事端，則証人甲○○與王宏
    明之所以會同被告前往其女友住處搬回貨物，衡情應非單純
    僅係為「收回其他客戶退回之貨物」，而應與本件有關，從
    而証人甲○○上開所証其至被告女友住處搬回之貨物，部分
    係華豐公司交與「小皇家嬰兒房」之貨物等情，應與事實相
    符而可採，被告所辯「搬回之貨物均係客戶退回之貨物，與
    本件無關」云云，亦難信採。準此，若果真被告所辯【確有
    與「小皇家嬰兒房」陳俊鳴簽約】云云為真實，則被告女友
    住處何以會有華豐公司交與「小皇家嬰兒房」之貨物？益証
    被告所稱之「小皇家嬰兒房」及「陳俊鳴」，顯係被告所杜
    撰，被告顯有偽造該「小皇家嬰兒房」與華豐公司之買賣契
    約書，並以此向華豐公司詐騙取得上開貨物，則被告顯有詐
    欺及行使偽造私文書之行為，可堪認定。此外，被告代表華
    豐公司，與其所杜撰之「小皇家嬰兒房」「陳俊鳴」簽訂上
    開契約書，並冒用「陳俊鳴」之名義在該契約書乙方欄偽造
    「陳俊鳴」之署押，蓋用偽造之「小皇家嬰兒房」印文，而
    偽造該契約書之私文書，並提出交付與華豐公司而行使，足
    以生損害於華豐公司及「小皇家嬰兒房」、「陳俊鳴」之權
    益，另被告「小皇家嬰兒房」既係被告所杜撰，則其於該契
    約書上蓋用「小皇家嬰兒房」印文之印章，顯係被告於不詳
    時間、地點，利用不知情之成年刻印之人所偽造，均可認定
    。
  (三)至於證人即被告之前妻邱美謹於原審雖證述：「（你有無曾
    經跟被告去過『小皇家嬰兒房』？）沒有去過。但是我知道
    被告九十四年四月份有一天被告向朋友借車，說要載我們去
    看房子，被告要載我們去林口一家咖啡店說要跟客戶簽約，
    簽一張四十萬元的案子，我看到被告拿到一份合約書進去，
    二十分鐘後才出來。」、「（你是否知道被告是要跟何人簽
    名？）我只知道是要跟新的客戶簽約。」、「（客戶的名稱
    你是否知道？）我事前不知道，事後被告上車才看到有寫『
    小皇家嬰兒房』。」、「（契約書是何型式？）一式三份，
    Ａ４大小，有蓋橢圓章，上面有小皇家三個字。」、「（你
    為何會對當日妳先生係與小皇家簽約特別有印象？）因為我
    當天對我先生要帶我們去租房子，後來又要先去咖啡店簽約
    ，我很不諒解，所以他才先拿出空白合約書求證於我，簽完
    約後，又把已經蓋了章的合約書給我看，我才有印象。」、
    「（你是否知道小皇家的負責人在上面有無書寫？）我記得
    是有，但是我不知道名字。」、「（你剛剛回答檢察官說，
    是你在開庭前打電話給被告，經被告告知你說是小皇家的事
    情，你才想起在林口那邊簽約的客戶是小皇家，你是否能夠
    確定你在九十四年四月間有看到合約書上的印章是小皇家？
    ）對。」等語綦詳（見原審卷第五十頁至第五十一頁、第五
    十三頁至第五十五頁）。然被告於本院審理時則供述「在一
    家咖啡廳，陳俊鳴作我旁邊，他說他是作網路拍賣，有聊到
    奶粉在網路上賣的事，他很有興趣，他想賣這些東西才簽約
    的」等語（見本院卷第六十三頁），已核與証人邱美謹上開
    証述「被告係要帶其去看房子，並載其至咖啡店簽約」等情
    不符；且被告係代簽「陳俊鳴」之署押，又核與証人邱美謹
    上開所証「小皇家的負責人在契約上面有書寫」一節不符；
    況証人邱美謹既未與被告進入該咖啡店，又如何能得知被告
    確有與「小皇家嬰兒房」簽約之事，則証人邱美謹上開所証
    ，顯與事實不符，而係事後迴護被告之詞，尚難信採。
二、「好奇商行」部分：
  (一)被告上揭如何將「好奇商行」所交付，用以支付向華豐公司
    購買貨物之貨款即上開支票侵占入己之事實，業據証人即告
    訴代理人甲○○於原審及本院審理時指訴綦詳，而被告亦供
    認有與「好奇商行」簽訂買賣契約，並收取「好奇商行」所
    交付之六萬元支票，該支票亦經被告提示兌領等事實；另「
    好奇商行」交付予被告之臺北縣淡水信用合作社發票日九十
    年五月五日、面額六萬元之票號ＡＤ0000000號支票
    ，係於九十四年五月五日經被告以其農民銀行新莊分行帳號
    00000000000號帳戶兌現等情，又有上開支票正
    反面影本一份附卷足憑（見他字卷第四、五頁間），且經原
    審向有限責任臺北縣淡水信用合作社函查屬實，有該合作社
    九十五年二月十六日○九五淡信昌字第○○六五號函在卷可
    參（見原審卷第三一頁）。再觀之被告於事發後之九十四年
    六月十日書立之切結書所載「本人任職於華豐公司擔任業務
    員，挪用客戶具比多（好奇商行）支票一張，新台幣六萬元
    整，已入本人帳戶．．．」等語（見他字卷第五頁），足認
    証人甲○○上開指証並非虛構。
  (二)被告雖辯稱【其係個人與「好奇商行」簽約，與華豐公司無
    關】云云。但查：被告係以華豐公司業務代表之身份，與「
    好奇商行」簽訂本件買賣契約書，有該契約書附卷可稽（見
    原審卷第八十二頁），而觀之該契約書所載，除有雙方締約
    之當事人即華豐公司業務代表（即被告）及「好奇商行」之
    記載外，就買賣標的之名稱、價格、總價等亦均於契約書內
    詳予記載，顯見被告並非係以其個人名義與「好奇商行」簽
    訂本件買賣契約書。且查，被告於簽訂該契約書後，部分貨
    物送與「好奇商行」，亦係以華豐公司之送貨單送貨，並在
    該送貨單業務人員欄簽署被告之姓名，又經証人甲○○於本
    院証述在卷（見本院卷第五十六頁至第五十七頁），並有該
    送貨單在卷足憑（見原審卷第九十八頁）；再佐以証人甲○
    ○於原審審理時証述【發生「小皇家嬰兒房」事件後，我們
    就打電話給所有的公司客戶清查被告有無類似的行為，後來
    「好奇商行」跟我們反應九十四年四月二十七日簽的約，公
    司到同年六月十日還沒有蓋章，我們就跟「好奇商行」的老
    闆說我們沒有收到合約書及該公司簽發的貨款支票，我就問
    「好奇商行」的老闆他有無開支票給被告，他說有，而且還
    傳真合約書給我們】、【基於公司信譽履約，後來「好奇商
    行」的老闆去調支票有無經人提示，發現是被告去兌現，被
    告確實有取走貨款支票，而且用公司名稱簽約，而且被告已
    經有從其他同行裡面調取壹萬二千多元的貨給「好奇商行」
    ，我們基於公司的信譽，我們就在九十四年六月十七日匯給
    「好奇商行」三萬四千五百六十二元賠償給「好奇商行」，
    這部分是有扣除「好奇商行」欠我們的貨款】等語（見原審
    卷第六十頁），及被告事後書立切結書承認有「挪用」該筆
    款項等情觀之，顯見「好奇商行」與被告簽訂該買賣契約書
    ，其簽約對象應係華豐公司，並以被告為該公司之業務代表
    而簽訂該契約，可堪認定，雖該契約書並無華豐公司之公司
    印章，亦無礙被告係代理華豐公司之名義與「好奇商行」訂
    約，及「好奇商行」係與華豐公司訂約之事實。從而被告辯
    稱【其係個人與「好奇商行」簽約，與公司無涉】云云，自
    無可採。至於被告事後雖有向華豐公司之客戶調取約一萬多
    元之貨物交與「好奇商行」，為証人乙○○於本院審理時証
    述在卷（見本院卷第四十二頁），或係為隱瞞其將「好奇商
    行」支付之貨款侵占入己之事實，尚難以此即據認被告係以
    其個人名義與「好奇商行」簽約，而無侵占之行為。另被告
    雖辯稱「其簽立該切結書係受証人甲○○等人之脅迫」云云
    ，不惟為証人甲○○所否認（見本院卷第五十一頁），亦無
    証據足証被告此部分所辯真實，被告所辯，亦無足取。
三、綜上所述，本院綜合審酌証人甲○○、王宏明之証詞，被告
    與「小皇家嬰兒房」訂約、取貨之經過，及被告就此部分前
    後供述不符，而有明顯瑕疵存在等情，足認「小皇家嬰兒房
    」及「陳俊鳴」係被告杜撰，且被告有偽刻「小皇家嬰兒房
    」之印章，蓋用偽造之「小皇家嬰兒房」印文及偽造陳俊鳴
    之署押，而偽造上開買賣契約書，再持以向華豐公司行使，
    詐騙華豐公司合計二十三萬六千七百四十五元之貨物，足生
    損害於華豐公司及陳俊鳴之權益等事實。再者，被告既以華
    豐公司之業務代表之身分，代理華豐公司與「好奇商行」簽
    訂該買賣契約書，並將部分之貨物以華豐公司之送貨單送與
    「好奇商行」，而就「好奇商行」而言，亦係認定其簽約對
    象為華豐公司，再再均足認被告並非以其「個人名義」與「
    好奇商行」訂約，被告竟將「好奇商行」交與支付貨款之上
    開支票挪為己用，則被告有意圖為自己不法所有之侵占事實
    ，亦可認定。被告上開所辯，均係事後卸責之詞，均無可採
    ，本件事証明確，被告犯行均堪以認定。
參、查被告行為後刑法第四十一條、第五十一條、第五十五條等
    條文已分別於九十四年二月二日修正，其中：(一)第四十一條
    已由原先之「犯最重本刑為五年以下有期徒刑以下之刑之罪
    ，而受六個月以下有期徒刑或拘役之宣告，因身體、教育、
    職業、家庭之關係或其他正當事由，執行顯有困難者，得以
    一元以上三元以下折算一日，易科罰金。但確因不執行所宣
    告之刑，難收矯正之效，或難以維持法秩序者，不在此限」
    、「併合處罰之數罪，均有前項情形，其應執行之刑逾六月
    者，亦同」之規定，修正為「犯最重本刑為五年以下有期徒
    刑以下之刑之罪，而受六個月以下有期徒刑或拘役之宣告者
    ，得以新臺幣一千元、二千元或三千元折算一日，易科罰金
    。但確因不執行所宣告之刑，難收矯正之效，或難以維持法
    秩序者，不在此限」、「前項規定於數罪併罰，其應執行之
    刑未逾六月者，亦適用之」，另罰金罰鍰提高標準條例第二
    條亦配合修正，將原先之「依刑法第四十一條易科罰金或第
    四十二條第二項易服勞役者，均就其原定數額提高為一百倍
    折算一日；法律所定罰金數額未依本條例提高倍數，或其處
    罰法條無罰金刑之規定者，亦同」之規定，予以修正刪除。
    (二)第五十一條第五款之規定，由原先之「宣告多數有期徒刑
    者，於各刑中之最長期以上，各刑合併之刑期以下，定其刑
    期。但不得逾二十年」，修正為「宣告多數有期徒刑者，於
    各刑中之最長期以上，各刑合併之刑期以下，定其刑期。但
    不得逾三十年」；(三)第五十五條由原先之「一行為而觸犯數
    罪名，或犯一罪而其方法或結果之行為犯他罪名者，從一重
    處斷」之規定，修正為「一行為而觸犯數罪名者，從一重處
    斷。但不得科以較輕罪名所定最輕本刑以下之刑」，修正後
    該條已刪除有關牽連犯之規定；並均自九十五年七月一日起
    施行。則依上開規定，易科罰金之折算標準部分，已由以銀
    元三百元即新台幣九百元、或銀元二百元即新台幣六百元、
    或銀元一百元即新台幣三百元折算一日，修正為以新台幣三
    千元、或二千元、或一千元折算一日；另併合處罰之數罪，
    雖均分別有該條第一項可易科罰金之情形，而於定應執行刑
    結果，若已逾六月時，依修正前該條第二項規定仍可諭知易
    科罰金，但若依修正後該條第二項規定，已不得諭知易科罰
    金；另關於定應執行刑部分，修正前刑法第五十一條第五款
    規定，所定應執行有期徒刑不得逾二十年，但於修正後已提
    高為「不得逾三十年」；此外，若被告所犯之數罪有牽連犯
    關係，依九十五年七月一日新法施行前之刑法第五十五條規
    定，僅從一罪處斷即可，如依九十五年七月一日新法施行後
    刑法之規定，則因牽連犯之規定業已刪除，其所犯各罪，均
    應分論併罰，則綜合上情，比較新舊法結果，自以修正前刑
    法第四十一條、第五十一條第五款、第五十五條之規定有利
    於被告，依九十五年七月一日施行之刑法第二條第一項前段
    之規定，自應適用行為時法即九十五年七月一日施行前之刑
    法第四十一條、第五十一條第五款、第五十五條之規定。又
    本件既應分別適用九十五年七月一日施行前刑法之規定，基
    於新舊法不得割裂適用之原則，本件亦有罰金罰鍰提高標準
    條例第一條規定之適用，而無新增訂刑法施行法第一之一條
    之規定之適用，均合先敘明。
肆、核被告偽造「小皇家嬰兒房」印章，蓋用偽造之「小皇家嬰
    兒房」印文，及偽造「陳俊鳴」署押而為上開買賣契約書之
    私文書，持以行使向華豐公司詐取合計二十三萬六千七百四
    十五元之貨物，足以生損害於華豐公司，核其所為，係犯刑
    法第三百三十九條第一項之詐欺罪，同法第二百十六條行使
    第二百十條之偽造私文書罪。被告偽造該私文書前，偽造「
    小皇家嬰兒房」印章、陳俊鳴之署押之行為，為其偽造私文
    書之階段行為，而其偽造私文書之低度行為，又為行使之高
    度行為所吸收，均不另論罪。再被告利用不知情之刻印人員
    偽造「小皇家嬰兒房」印章，係屬間接正犯；被告係以一行
    使偽造私文書向華豐公司施以詐術，致華豐公司陷於錯誤，
    而接續交付貨物，足認被告僅有一詐欺之犯意，雖華豐公司
    接續交付貨物，亦僅成立接續犯。又被告所犯上開二罪間，
    有方法結果之牽連關係，為牽連犯，應依修正前刑法第五十
    五條後段之規定，從一重之行使偽造私文書處斷。又被告將
    「好奇商行」所交付用以支付貨款之支票侵占入己，核係犯
    刑法第三百三十六條第二項之業務侵占罪。被告所犯上開行
    使偽造私文書罪及詐欺取財罪二罪間，犯意各別，行為互異
    ，犯罪構成要件亦不同，應分論併罰。
伍、原審未察，而為被告無罪之判決，顯有未當。檢察官上訴以
    此指摘原判決不當，為有理由，應由本院將原判決予以撤銷
    改判。爰審酌被告犯罪之動機、目的、手段、犯罪所生之損
    害，及犯罪後否認之態度等一切情狀，分別量處如主文所示
    之刑，及定應執行之刑，並依法諭知易科罰金之折算標準，
    以資懲儆。
陸、偽造之「小皇家嬰兒房」印章一個，及九十四年四月十三日
    偽造之華豐公司與「小皇家嬰兒房」契約書上，偽造之「小
    皇家嬰兒房」印文一枚、偽造之陳俊鳴署押一枚，均依刑法
    第二百十九條宣告沒收。
據上論結，應依刑事訴訟法第369條第1項前段、第364條、第299
條第1項前段、95年7月1日施行之刑法第2條第1項前段、95年7月
1日施行前刑法第216條、第210條、第339條第1項、第336條第2
項、第219條、第41條第1項、第2項、第55條、第51條第5款，修
正前罰金罰鍰提高標準條例第1條前段、第2條，判決如主文。
本案經檢察官張太龍到庭執行職務。
中    華    民    國    95    年    8     月    23    日
                  刑事第四庭   審判長法官  吳   志   誠
                                     法官  林   勝   木
                                     法官  陳   珍   如
業務侵占罪部分，不得上訴。
其餘部分，如不服本判決，應於收受本判決後十日內向本院提出
上訴書狀。其未敘述上訴理由者並得於提起上訴後十日內向本院
補提理由書狀（均須按他造當事人之人數附繕本）「切勿逕送上
級法院」。
                                   書記官  岑       玢
中    華    民    國    95    年    8     月    28    日
附錄：本判決論罪科刑法條
中華民國刑法第216條
（行使偽造變造或登載不實之文書罪）
行使第210條至第215條之文書者，依偽造、變造文書或登載不實
事項或使登載不實事項之規定處斷。
中華民國刑法第210條
（偽造變造私文書罪）
偽造、變造私文書，足以生損害於公眾或他人者，處 5年以下有
期徒刑。
中華民國刑法第336條
（公務公益侵占罪、業務侵占罪）
對於公務上或因公益所持有之物，犯前條第1項之罪者，處1年以
上7年以下有期徒刑，得併科5千元以下罰金。
對於業務上所持有之物，犯前條第1項之罪者，處6月以上5年以
下有期徒刑，得併科3千元以下罰金。
前二項之未遂犯罰之。
中華民國刑法第339條
（普通詐欺罪）
意圖為自己或第三人不法之所有，以詐術使人將本人或第三人之
物交付者，處5年以下有期徒刑、拘役或科或併科1千元以下罰金
。
以前項方法得財產上不法之利益或使第三人得之者，亦同。
前二項之未遂犯罰之。


司法院資訊處製作；財團法人民間司法改革基金會備份。
